臺灣臺中地方法院民事判決
110年度中簡字第2528號
原      告  宇筌交通有限公司

法定代理人  吳奇芳  
被      告  蔡承志  
上列當事人間請求損害賠償事件，本院於民國110年11月8日言詞
辯論終結，判決如下：
   主       文
被告應給付原告新臺幣90,274元。
原告其餘之訴駁回。
訴訟費用由被告負擔百分之31，餘由原告負擔。
本判決原告勝訴部分得假執行。
    事實及理由
壹、程序事項
一、按訴狀送達後，原告不得將原訴變更或追加他訴，但擴張或
    減縮應受判決事項之聲明者，不在此限，民事訴訟法第255
    條第1 項第3 款定有明文。本件原告起訴時原聲明：被告應
    給付原告新臺幣（下同）405,097 元（本院卷第15頁）。另
    於本院民國110 年10月25日言詞辯論期日時，變更聲明為：
    被告應給付原告為291,689元（本院卷第101頁），核屬減縮
    應受判決事項之聲明，與前開規定相符，應予准許。
二、被告經合法通知，未於言詞辯論期日到場，核無民事訴訟法
    第386 條各款所列情形，爰依原告之聲請，由其一造辯論而
    為判決。
貳、實體事項
一、原告主張：被告於110 年1 月5 日7 時50分許，駕駛車牌號
    碼0000-00號自用小客車，於行經臺中市○○區○道0 號北向20
    7.7公里處時，疏未注意無駕駛執照之人不得駕車上路，且
    因變換車道不當，不慎碰撞原告所有、時由訴外人許茗洋所
    駕駛之車牌號碼000-0000號營業用大貨車（下稱系爭車輛）
    ，造成系爭車輛受損，被告迄今未為清償。為此，爰依侵權
    行為法律關係請求被告賠償修繕費用231,689 元（含工資32
    ,244元、零件費用199,445 元）、不能營業之損失60,000元
    ，共計為291,689 元（修車期間），並聲明：被告應給付原
    告291,689 元。
二、被告未於最後言詞辯論期日到場，前曾出庭抗辯：原告對於
    本件肇事過程亦有超速之過失等語。
三、本院之判斷
  ㈠原告主張之前揭事實，業據其提出國道公路交通事故當事人
    登記聯單、系爭車輛行照、維修工單、系爭車輛車損照片、
    調解不成立證明書、臺中市車輛行車事故鑑定委員會中市車
    鑑0000000 號鑑定書、維修收費明細表、電子發票、估價單
    、統一發票、駕照等件為證，並經本院調閱國道公路警察局
    第七公路警察大隊快官分隊道路交通事故調查卷宗核閱無誤
    ，本院依證據調查之結果，認原告之主張為真實。
  ㈡按汽車、機車或其他非依軌道行駛之動力車輛，在使用中加
    損害於他人者，駕駛人應賠償因此所生之損害。但於防止損
    害之發生，已盡相當之注意者，不在此限。民法第191 條之
    2 定有明文，查本件被告駕駛自用小客車，於臺中市○○區○
    道0 號北向207.7 公里處不慎與原告所有之系爭車輛發生碰
    撞，被告對於防止兩車之碰撞，如何已盡相當之注意義務乙
    節，未能舉證以實其說，依上開說明，自應負賠償之責。
  ㈢次按因故意或過失，不法侵害他人之權利者，負損害賠償責
    任；不法毀損他人之物者，應向被害人賠償其物因毀損所減
    少之價額，民法第184 條第1 項前段、第196 條分別定有明
    文。本件被告既因過失不法毀損系爭車輛，揆諸前開規定，
    自應負侵權行為損害賠償責任，原告請求被告對其因此所受
    之損害負賠償責任，即屬可取。茲就原告所受損害，論述如
    下：
  1.系爭車輛修繕費用
　　復按所謂請求賠償物被毀損所減少之價值，得以修復費用為
    估價標準，但以必要者為限，例如修理材料費以新品換舊品
    應予折舊（參照最高法院77年第9 次民事庭會議）。查原告
    主張系爭車輛因系爭事故受損，支出修復費用為231,689元
    （含工資32,244元、零件費用199,445元）等情，有原告所
    提維修收費明細表、電子發票、估價單、統一發票為證( 本
    院卷第59至67頁) 。而系爭車輛之修理費，既係以新零件更
    換被毀損之舊零件，則原告以修理費用作為損害賠償之依據
    時，自應將零件折舊部分予以扣除始屬合理。依行政院所頒
    「固定資產耐用年數表」及「固定資產折舊率表」之規定，
    營業用車輛耐用年數為4 年，依定率遞減法每年折舊1000分
    之438；另依營利事業所得稅查核準則第95條第6 項規定「
    固定資產提列折舊採用定率遞減法者，以1 年為計算單位，
    其使用期間未滿1 年者，按實際使用之月數相當於全年之比
    例計算之，不滿1 月者，以1 月計」，查系爭車輛為107 年
    6 月出廠，有原告提出之行車執照可稽（本院卷第73頁 ）
    ，距本件於110 年1 月5 日本件車禍發生時，已使用2 年
　　8 月，依上開說明折舊後，零件部分原告得請求之金額為44
    ,599 元（計算式如附表），加計工資費用32,244元（工資
    費用不生折舊問題），是系爭車輛之合理修復費用為76,843
    元（44599＋32244 ＝76843 ），逾此範圍，尚屬無據。
　⒉不能營業損失
　　再按因財產權被侵害所造成之營業利益之減少或喪失，乃權
    利（財產權或所有權）受侵害而附隨（伴隨）衍生之經濟損
    失，屬於民法第216條第1項規定「所失利益」（消極的損害
    ）之範疇，被害人自得依同法第184條第1項前段之規定，對
    加害人請求損害賠償（最高法院103年度台上845判決參照）
    。經查，查系爭車輛於110年1月21日至22日入廠修繕，並於
    翌日離廠，有永德福汽車修配廠維修單附卷可參（本院卷第
    59至63頁)，加計本件事故發生之日結果，原告主張不能工
    作之時間以3日為合理，此外，系爭車輛用於在雲林縣肉品
    市場股份有限公司載運及買賣豬隻，則有雲林縣肉品市場服
    務區總公司證明書附卷可稽（本院卷第103頁)，則原告以主
    張每日12,000元計算營業損失，尚屬可採，是原告請求被告
    賠償系爭車輛維修期間所受之營業損失，於12,000元（計算
    式12000 ×3＝36000）之範圍內，應屬有據，逾此範圍，尚屬
    無據。
  ⒊綜上，本件系爭車輛所受損害為112,843元（計算式：76843＋
    36000＝112843）。 
  ㈣又按損害之發生或擴大，被害人與有過失者，法院得減輕賠
    償金額，或免除之，民法第217 條第1 項定有明文。汽車在
    行駛途中，變換車道或超越前車時，應依標誌、標線、號誌
    指示，並不得有下驟然或任意變換車道、未保持安全距離及
    間隔。高速公路及快速公路交通管制規則第11條第1 項第1
    、3款分別定有明文。汽車行駛時，駕駛人應注意車前狀況
    及兩車並行之間隔，並隨時採取必要之安全措施，不得在道
    路上蛇行，或以其他危險方式駕車。道路交通安全規則第94
    條第3 項亦有明文。查被告對本件車禍之發生固有如上所示
    之過失，然原告於車禍發生時時速為108公里，已逾該路段
    時速90公里之速限，有道路交通初步分析研判表、事故現場
    圖、現場談話紀錄表、臺中市車輛行車事故鑑定委員會中市
    車鑑字第0000000號鑑定報告附卷可參（本院卷（本院卷第3
    2頁、第81至83頁、89至92頁），則被告抗辯：原告對本件
    車禍之發生亦有超速過失等語，即屬可採。是本院審酌兩造
    對本件車禍發生之原因力及違反義務之程度，認為原告對本
    件車禍應負百分之20之過失責任、被告則應負百分之80之過
    失責任，則依原告之過失比例減輕被告之賠償金額後，原告
    得請求被告賠償之金額應為90,274元(計算式：112843×0.8＝
    90274，小數點以下四捨五入)。
四、從而，原告本於侵權行為之法律關係，請求被告給付90,274
    元為有理由，應予准許；逾此範圍之請求，則屬無據，應予
    駁回。
五、本件原告勝訴部分係適用簡易訴訟程序所為被告敗訴之判決
    ，應依職權宣告假執行。
六、訴訟費用負擔之依據：民事訴訟法第79條。 　　
中　　華　　民　　國　　110 　年　　11　　月　　29　　日
                  臺灣臺中地方法院臺中簡易庭
                              法　官　陳航代
以上為正本，係照原本作成。
如不服本判決，應於送達後20日內，向本院提出上訴狀並表明上
訴理由，如於本判決宣示後送達前提起上訴者，應於判決送達後
20日內補提上訴理由書（須附繕本）。如委任律師提起上訴者，
應一併繳納上訴審裁判費。 
中　　華　　民　　國　　110 　年　　12　　月　　1 　　日
                              書記官  廖鳳美
附表
-----
折舊時間           金額
第1年折舊值        199,445×0.438=87,357
第1年折舊後價值    199,445-87,357=112,088
第2年折舊值        112,088×0.438=49,095
第2年折舊後價值    112,088-49,095=62,993
第3年折舊值        62,993×0.438×(8/12)=18,394
第3年折舊後價值    62,993-18,394=44,599